臺灣臺中地方法院小額民事判決
110年度中小字第3361號
原      告  黃瑞啓

被      告  黃清和

訴訟代理人  黃玉睿
上列當事人間請求返還押金事件，本院於民國111年2月17日言詞
辯論終結，判決如下：
    主      文
被告應給付原告新臺幣肆萬陸仟元，及自民國一百一十年三月一
日起至清償日止，按年息百分之三計算之利息。
原告其餘之訴駁回。
訴訟費用新臺幣壹仟伍佰元由被告負擔。
本判決第一項得假執行，但被告如以新臺幣肆萬陸仟元為原告預
供擔保後，得免為假執行。
    事實及理由
一、原告主張：兩造於民國108年2月1日訂立租賃契約（下稱系
    爭租約），由原告向被告以月租金新臺幣（下同）2萬3,000
    元承租門牌號碼臺中市○○區○○○○路000號之房屋（下稱系爭
    房屋），租期自同年2月1日起至110年1月31日止。原告於訂
    約時已給付押租金共計46,000元與被告。嗣於110年1月中旬
    間，被告向原告詢問是否願意續租，並表明租金將調漲為每
    月25,000元，惟經原告表示不同意後，被告遂告知若不願意
    續租，原告須於110年2月28日前將系爭房屋清空並返還與被
    告，且2月份之租金仍須照常給付。後原告即於110年2月28
    日，在員警到場作證下，將系爭房屋交還與被告並清償所有
    相關費用，惟原告向被告請求退還上開押租金時，被告竟拒
    不返還，爰依系爭租約提起本件訴訟等語，並聲明：㈠被告
    應給付原告46,000元，及自110年1月31日起至清償日止按週
    年利率3％計算之利息。㈡訴訟費用由被告負擔。
二、被告則以：原告與被告於系爭租約另有約定，原告若沒提前
    3個月告知不再承租，被告不退押金，然原告於110年1月31
    日租約期滿前，均未向被告告知是否續租乙節，且原告確實
    未再續租，依上開兩造之約定，原告自不得請求押租金之返
    還，又系爭租約押租金是湯姓房客所支付的，原告亦無權向
    被告請求返還等語，資為抗辯，並聲明：㈠原告之訴駁回。㈡
    訴訟費用由原告負擔。㈢如受不利之判決，願供擔保請准宣
    告免為假執行。
三、得心證之理由：
　　兩造於108年2月1日訂立系爭租約，由原告向被告以月租金2
    3,000元承租系爭房屋，租期自同年2月1日起至110年1月31
    日止，約定押金為46,000元，系爭租約於110年1月31日屆期
    ，原告因不再續租，遂於110年2月28日遷出系爭房屋，並清
    償相關費用等情，有原告及被告各自提出之房屋租賃契約書
    、被告提出之租金給付紀錄明細、中華郵政儲金簿匯款款項
    紀錄等件影本為證（見本院110年司促字第10280號卷第1319
    頁、本院卷第97、105-123頁），且為兩造不爭執（見本院
    卷第59-61、75-77、87-93頁），堪信屬實。然原告主張被
    告應返還押金等語，則為被告所否認，並以前詞置辯。是本
    院應審酌者即為：原告依照系爭租約之約定是否可請求被告
    退還押金？分述如下：
  ㈠依兩造各自提出之房屋租賃契約書（見本院卷第117頁，本院
    110年度司促字第10280號卷第13頁），其中第3條第2項均載
    明有：「2.保證金46,000元，於租賃期滿交還房屋時甲方（
    即被告）無息交還乙方（即原告）」等內容，而本件系爭租
    約已屆期，且原告已遷出、並交還房屋、清償相關費用等節
    ，業經認定如前，則依上開系爭租約之約定，被告自有返還
    原告押金46,000元之義務無訛。惟按當事人主張有利於己之
    事實者，就其事實有舉證之責任，為民事訴訟法第277條前
    段所明定。今被告既抗辯兩造另有約定原告須於3個月前告
    知不再承租，否則被告不退押金一情，並經原告否認在卷，
    則被告當應就其辯稱之情，舉證以實其說。
　1.依原告所提出之房屋租賃契約書，兩造於第7條後方空白處
    特別約定之內容僅載明有：「1.不租時需提前3個月告知。
    招牌需給甲方使用，有承租者要看房需無條件給予看房。2.
    未滿期不予承租，不退押金。3.押金2個月。4.租期3年1簽
    。5.不含稅。6.現況交屋。7.管理費由承租人負擔」等文字
    ，其上方並蓋用有原告、被告之印章（見本院110年司促字
    第10280號卷第17頁），原告亦承認此7點註記為兩造當初額
    外之約定（見本院卷第92頁），惟其上並未再載有其餘之特
    別約款。而對照被告提出之房屋租賃契約書，在第7條後方
    空白處兩造特別約定部分，除上開7點約定外，另載明有：
    「8.沒提前3個月告知不再承租不退押金；9.水電費要繳完
    才退押金」等文字，該2點加註之約定旁，並未蓋用有兩造
    之印章或簽名（見本院卷第121頁），準此，上開被告辯稱
    ：兩造在108年2月1日簽約後半年內，用黑筆加註的前揭第8
    、9點約定內容，既經原告否認在卷，又欠約兩造之蓋章或
    簽名，是否為被告事後片面增添之內容，非無疑義，難以認
    定真偽。
　2.證人即被告之配偶許月琴雖於本院言詞辯論時具結證稱：「
    （問：契約簽立之後，後來有補一些新增的條文進去嗎?）
    有，有補充註記如果不租了，要提前3個月告知」、「（問
    ：這是在簽約之後多久補充註記的?）多久補充註記的我不
    記得了，幾個禮拜或幾個月吧，是我先生想到，我們才去找
    原告簽這條的」、「（問：你剛剛說第8點的事，原告知道
    嗎?）應該知道，是我和我先生去跟原告講」、（問：原告
    有同意嗎?）應該有同意，我是在旁邊看我先生和原告談，
    我先生有拿契約中所寫的第8點文字給原告看，原告說好」
    等語（見本院卷第89頁）；然針對前開第8點約定內容之記
    載者，又證述：「（問：這條文補充註記是誰寫上去的?）
    這字跡很像是我的，但是我不確定是誰寫的」、「（問：後
    來原告那邊的契約書就沒有加上這條?）原告的契約有沒有
    寫上去我不知道」、「（問：你知道為什麼沒有寫上去嗎?
    ）我們去原告那裡時，原告都說你們的那份契約有寫就好了
    」、「（問：前面1到7點是誰的筆跡？）我不知道，...但
    第8點確實是我在家寫好後去原告那裡跟他說」等語歷歷（
    見本院卷第89-91頁），而與被告於本院言詞辯論時所稱：
    「當時有原告、被告、被告的太太3人在場，第8、9點都是
    原告寫的，在不同天寫，先寫第8點，過了3天再寫第9點，
    寫這2條的時候被告太太都在場，是在承租地的管理室原告
    親自寫的」等語（見本院卷第76頁），並不相符。是
　　被告所提系爭租約第7條後方特別約定事項之第8點，究竟係
    由何人書寫？在何處書寫？均屬未明，難以認定證人許月琴
    上揭所證得為有利於被告答辯之認定，被告所提房屋租賃契
    約書上第7條後方記載之第8點約定，是否已經兩造達成意思
    表示之合致，猶屬未明。
　3.再者，定有期限之租賃契約，如約定當事人之一方於期限屆
    滿前，得終止契約者，其終止契約，應依第450條第3項之規
    定，先期通知，民法第453條定有明文。是兩造所提出之房
    屋租賃契約書，在第7條後方特別約定事項之第1、2點既均
    載有「不租時需提前3個月告知」、「未滿期不予承租，不
    退押金」等文字（見本院卷第121頁，本院110年司促字第10
    280號卷第17頁），應即係呼應上開民法條文之意旨，在於
    提醒兩造雖得於期限屆滿前、提前終止租約，然應於3個月
    前通知對造，且如未滿期、提前終止租約，押金將不退還。
    本件原告係屬租期屆滿後不續租之情形，並非系爭租約期滿
    前即提前終止租約，故應無上開特別約定事項之第1、2點之
    適用甚明，被告亦無從依據前開特別約定事項第1、2點之內
    容，拒絕押租金之返還，附此敘明。
　㈡被告雖又辯稱：系爭租約之押金是湯姓房客支付的，原告無
    權向被告請求押金的返還等語。惟證人即湯姓房客湯美倫於
    本院審理時證述：「（問：你那時候一開始出面跟被告簽租
    約的時後，有沒有付押金給被告?）有，付了2個月共46,000
    元」、「（問：據你所知，後來原告和被告簽租約的時候，
    原告有付押金給被告嗎?）我不知道，我沒有參與」、「（
    問：後來你這個46,000元的押金有拿回來嗎?）原告有拿給
    我46,000元，因為當初大家的認知是被告沒有退還46,000元
    給我，直接當作原告要付給被告新租約的押金，然後由原告
    還我押金46,000元」等語（見本院卷第142頁）；核與原告
    於本院審理時稱：「一開始是我和湯姓房客及他弟弟一起合
    租的，押金是湯姓房客付的沒錯，但是我後來有還給湯姓房
    客押租金」等語（見本院卷第92頁）相符，本院審以證人業
    經具結明確，應無甘冒偽證罪處罰之風險，惡意為虛偽證言
    之可能，是其所證堪信為真。參以被告於本院審理時曾稱：
    「一開始是姓湯的房客承租，押金是湯姓房客付的，原告與
    湯姓房客有認識，後來就承接湯姓房客的承租押金」等語綦
    詳（見本院卷第92頁），顯見被告亦不否認原告有承接證人
    湯美倫已給付之押金一情。從而，兩造既已就系爭租約給付
    押金之方式達成合意，原告且就上開約定之給付方式為履行
    ，則原告自得就其已給付之押金向被告請求返還，被告該部
    分所辯仍屬無據，要無可採。
　㈢按給付有確定期限者，債務人自期限屆滿時起，負遲延責任
    ，民法第229條第1項定有明文。又遲延之債務，以支付金錢
    為標的者，債權人得請求依法定利率計算之遲延利息。但約
    定利率較高者，仍從其約定利率；應付利息之債務，其利率
    未經約定，亦無法律可據者，週年利率為百分之5 ，民法第
    233 條第1 項、第203 條亦有明定。經查，被告應於「租賃
    期滿交還房屋時」無息退還押租金，系爭租約第3條第2款定
    有明文（見本院110年司促字第10280號卷第14頁、本院卷第
    117頁），而原告係於110年2月28日將系爭房屋返還予被告
    ，已於前述，是原告對被告之押租金債權核屬具有給付確定
    之期限，被告應於原告租期期滿返還系爭房屋日即110年2月
    28日退還押租金，始屬妥適，然被告遲未給付前開押租金，
    當負遲延責任，本院酌以兩造對於遲延利息之利率並未約定
    ，是原告請求自翌日即110年3月1日起至清償日止，按週年
    利率百分之3計算之遲延利息，尚無不合。逾此範圍之請求
    即無理由，應予駁回。
四、綜上所述，原告依系爭租約請求被告給付46,000元，及自11
    0年3月1日起至清償日止，按年息百分之3計算之利息，為有
    理由，應予准許。
五、本件事證已臻明確，兩造其餘攻擊防禦方法及證據，核與判
    決之結果不生影響，故不一一論列，併此敘明。
六、本判決就原告勝訴部分依民事訴訟法第436條之20規定，應
    依職權宣告假執行。又被告陳明願供擔保，請准宣告免為假
    執行，經核亦無不合，爰酌定相當之金額准許之。
七、依民事訴訟法第79條及第436條之19條第1項規定，確定其訴
    訟費用額為第一審裁判費1,500元（即第1審裁判費及證人旅
    費500元），由被告負擔。
中　　華　　民　　國　　111 　年　　3 　　月　　29　　日
                  臺灣臺中地方法院臺中簡易庭
                                  法　官　林秉暉
以上為正本係照原本作成。
如不服本判決，應於送達後20日內，以判決違背法令為理由，向
本院提出上訴狀並表明上訴理由 (上訴理由應表明一、原判決所
違背之法令及其具體內容；二、依訴訟資料可認為原判決有違背
法令之具體事實)，如未表明，上訴於法不合，得逕予駁回，如
於本判決宣示後送達前提起上訴者，應於判決送達後20日內補提
上訴理由書（須附繕本）。如委任律師提起上訴者，應一併繳納
上訴審裁判費。
中　　華　　民　　國　　111 　年　　3 　　月　　29　　日
                                  書記官 王志伃